【裁判字號】    97,易,728
【裁判日期】    971013
【裁判案由】    妨害公務
【裁判全文】
臺灣高雄地方法院刑事判決               97年度易字第728號
    公  訴  人  臺灣高雄地方法院檢察署檢察官
    被      告  甲○○
                丙○○
上列被告等因妨害公務案件，經檢察官提起公訴（96年度偵字第
9591號），本院判決如下：
    主  文
甲○○、丙○○共同犯妨害公務執行罪，各處有期徒刑壹年，各
減為有期徒刑陸月；又共同犯侮辱公務員罪，各處有期徒刑肆月
，各減為有期徒刑貳月。各應執行有期徒刑柒月。
    事  實
一、甲○○、丙○○與高玉梅於民國96年3 月27日飲酒後，由高
    玉梅駕駛車牌號碼WN－1905號自小客車搭載甲○○、丙○○
    及侯茂男，於同日8 時55分許，因高玉梅酒後駕車等違規行
    為經時任高雄市政府警察局交通大隊第3 中隊第4 分隊（下
    稱本分隊）員警戊○○舉發，並由時任本分隊之員警乙○○
    協助將高玉梅帶回高雄市新興區○○○路25號5 樓（起訴書
    誤繕為3 樓）之本分隊製作相關筆錄等作業程序完畢，高玉
    梅欲離開之際，適甲○○、丙○○搭乘計程車趕到本分隊樓
    下，甲○○、丙○○竟基於侮辱公務員及妨害公務員依法執
    行職務之犯意聯絡，甲○○、丙○○當場先共同大聲叫囂：
    已經開單了，為何還要扣車，並分別以「幹」、「你是勒哭
    么」等詞辱罵執行公務之員警戊○○、乙○○，乙○○乃以
    無線電呼叫請求支援，丙○○竟以強暴之方式出手拉扯乙○○左手及肩膀，以阻止乙○○使用無線電，致乙○○受有右
    手掌0.3X0.1 公分外傷、左手掌背1X1 公分瘀傷、左拇指0.
    3X0.2 公分外傷之傷害（丙○○涉犯傷害乙○○部分未據告
    訴及起訴），戊○○見狀立即以隨身攜帶之錄音筆錄下搜證
    並制止丙○○，甲○○竟衝向戊○○，動手拉扯戊○○衣領
    扣住頸部及毆打戊○○，造成戊○○受有頭部外傷併左顳頭
    皮瘀傷、右手掌背外傷1X0.3 公分及2.5X0.2 公分之傷害（
    甲○○傷害戊○○部分未據告訴及起訴），戊○○趁機掙脫
    後，因見乙○○已被丙○○壓制在停放路旁之機車上，立即
    對空鳴槍，丙○○始鬆手，旋由戊○○、乙○○及趕到支援
    之員警協助將甲○○、丙○○逮捕，而悉上情。
二、案經高雄市政府警察局新興分局報告台灣高雄地方法院檢察
    署檢察官偵查起訴。
    理  由
壹、程序事項：
一、按被告以外之人於偵查中向檢察官所為陳述，除顯有不可信
    之情況者外，得為證據，刑事訴訟法第159 條之1 第2 項定
    有明文。偵查中對被告以外之人（包括證人、鑑定人、告訴
    人、被害人及共同被告等）所為之偵查筆錄，或被告以外之
    人向檢察官所提之書面陳述，性質上均屬傳聞證據。惟現階
    段刑事訴訟法規定檢察官代表國家偵查犯罪、實施公訴，依
    法其有訊問被告、證人及鑑定人之權，證人、鑑定人且須具
    結，而實務運作時，檢察官偵查中向被告以外之人所取得之
    陳述，原則上均能遵守法律規定，不致違法取供，其可信度
    極高，職是，被告以外之人前於偵查中已具結而為證述，除
    反對該項供述得具有證據能力之一方，已釋明「顯有不可信
    之情況」之理由外，不宜以該證人未能於審判中接受他造之
    反對詰問為由，即遽指該證人於偵查中之陳述不具證據能力
    。證人高玉梅、李銘原、戊○○、乙○○於檢察官偵查中所
    為之陳述（見偵卷第24至28頁），既依法具結，且無顯不可
    信之情況，依上開說明，證人高玉梅、李銘原、戊○○、乙○○於偵查中之結證有證據能力，況證人戊○○、乙○○於
    本院審理中到庭接受詰問，對被告甲○○、丙○○之對質詰
    問權之保障亦無不週。
二、按被告以外之人於審判外之陳述，雖不符前四條之規定，而
    經當事人於審判程序同意作為證據，法院審酌該言詞陳述或
    書面陳述作成時之情況，認為適當者，亦得為證據，刑事訴
    訟法第159 條之5 第1 項定有明文。本案以下認定事實所引
    用之傳聞證據，檢察官、被告甲○○、丙○○均同意作為證
    據（見本院97年度審易字第696 號卷卷18頁），而各該傳聞
    證據之取得亦無違法不當之情事，作為證據並無不適當，依
    上開說明，本院認本案以下所引用之傳聞證據均有證據能力
    。
貳、實體事項：
一、訊據被告甲○○坦承有侮辱公務員之犯行，惟矢口否認有何
    妨害公務員依法執行職務之犯行，辯稱：當日並無拉扯戊○○衣領扣住頸部及毆打戊○○，我當日未與員警拉扯云云（
    見本院卷第19、34頁）。被告丙○○固坦承當日至本分隊時
    態度不好之事實，惟矢口否認有何侮辱公務員、妨害公務員
    依法執行職務之犯行，辯稱：我沒有罵髒話，也沒有與警察
    拉扯，我是跟我朋友在拉扯云云（見本院卷第19、34頁）。
    經查：
（一）被告甲○○、丙○○有於上開時、地共同以前揭穢語侮辱
      員警戊○○、乙○○一節，業經證人乙○○於本院隔離訊
      問時均證述：當時甲○○、丙○○都有罵台語的「幹你娘
      」，還有咆哮，說要怎樣都沒關係等語，核與證人戊○○
      於本院隔離訊問證述情節一致（見本院卷第36、37、39頁
      ），且與渠等先前於偵查中隔離訊問之證述情節相符（見
      偵卷第27、28頁）。證人戊○○、乙○○與被告2 人素不
      相識，毫無怨隙，當無甘冒偽證風險，一再誣指被告2 人
      有辱罵員警之犯行，證人戊○○、乙○○此部分之證述應
      屬可採。此外，復有本院當庭勘驗員警戊○○於案發當時
      之錄音光碟，內容顯示：除時間為2 秒時，有男子大聲斥
      喝「幹」及10秒時有男子喊「你是勒哭么」外，其餘內容
      如附件之譯文乙節，有本院97年6 月18日準備程序筆錄及
      附件在卷可查（見本院97年度審易字第696 號卷第26反面
      至29頁），足見被告甲○○此部分之自白，應與事實相符
      ，堪予採信。至於被告丙○○雖以前詞置辯，而證人高玉
      梅、李銘原雖於偵查中證述：丙○○只在大聲跟警察講話
      云云，惟證人高玉梅、李銘原於偵查中隔離訊問時亦同時
      證述：甲○○、丙○○當時口氣不太好，有吼叫的聲音等
      語（見偵卷第25、26頁）。證人高玉梅、李銘原係被告2
      人之友人，渠等證述案發當時被告2 人對員警之態度或有
      避重就輕之嫌，惟倘被告2 人當時出現吼叫之聲音，且口
      氣不佳，應認被告2 人當時之情緒已達浮躁之程度，且參
      諸證人戊○○、乙○○上開證述及本院勘驗之錄音內容，
      被告2 人若無持續以上開穢語辱罵員警戊○○、乙○○，
      證人戊○○、乙○○豈有主動將當時對話內容錄音並一再
      證述被告丙○○有參與辱罵員警之舉，顯見被告丙○○上
      開所辯顯屬卸責之詞，不足採信。
（二）被告甲○○、丙○○有於上開時、地共同妨害員警戊○○
      、乙○○依法執行職務一節，業經證人乙○○於偵查、本
      院審理中均證述：當天甲○○及其他朋友先壓住我，我要
      用無線電呼叫，丙○○才用手抓傷我左手，手臂也有拉到
      ，但無明顯外傷，我當日受傷情況如診斷證明書所載等語
      （見偵卷第28頁、本院卷第35至37頁）。參諸證人戊○○
      於偵查、本院審理中亦證述：當時丙○○想把我們留下來
      理論，我叫他有話用講的，不要動手，後來他們不高興，
      丙○○先對乙○○動手，我把他們推開後，甲○○就用左
      手扣住我脖子，把頭往下壓（當場以戊○○示範甲○○之
      動作，乙○○示範戊○○當時之情況），之後被人打2 拳
      ，我掙脫後才開槍示警等語明確（見偵卷第27頁、本院卷
      第38、39頁）。此外，員警戊○○當日受有頭部外傷併左
      顳頭皮瘀傷、右手掌背外傷1X0.3 公分及2.5X0.2 公分之
      傷害；乙○○受有右手掌0.3X0.1 公分外傷、左手掌背1X
      1 公分瘀傷、左拇指0.3X0.2 公分外傷之傷害一節，有戊○○、乙○○之診斷證明書各1 紙、戊○○受傷後拍攝照
      片4 張在卷可查（見警卷第15至18頁），上開事實堪已認
      定。證人戊○○、乙○○於偵、審中均以隔離訊問方式作
      證，而渠等所述內容大致相符，且前後一致，倘渠等非親
      身經歷上開情事，豈有可能為詳實且一貫之證述，證人戊○○、乙○○上開所述應可採信。至於被告甲○○辯稱：
      當時有喝酒沒有能力拉扯員警云云，被告丙○○辯稱係與
      朋友拉扯，拉生拉扯不久就被警察上手銬云云（見本院卷
      33 、41 頁）。而證人李銘原雖於偵查中證述：甲○○衝
      到員警面前，我們就攔開，丙○○當時站在我後面，他們
      沒有跟員警發生拉扯等語（見偵卷第26頁）；證人高玉梅
      於偵查中證述：丙○○在旁邊就被2 個員警架開，沒有與
      員警發生拉扯的問題等語，惟證人高玉梅於偵查中同時證
      述：甲○○、丙○○到場就說現在是怎樣了，口氣不太好
      ，然後他們就跟員警發生拉扯，後來我朋友就把甲○○拉
      開等語（見偵卷第25頁），且於警詢證述：當時甲○○上
      前找戊○○理論，雙方發生爭執並拉扯，之後戊○○對空
      鳴槍，甲○○才被制伏，丙○○也有跟員警發生拉扯等語
      綦詳（見警卷第5 頁反面）。證人高玉梅係被告2 人之友
      人，當無虛偽陳述誣陷被告甲○○之必要，而其一再證述
      被告甲○○有與員警發生拉扯，與證人戊○○、乙○○所
      述相符，此部分證述應屬可採，被告甲○○上開所辯，顯
      屬卸責之詞，不足採信。至於證人高玉梅於偵查中證述被
      告丙○○未與員警發生拉扯云云，與其先前警詢所述不符
      ，然證人高玉梅於警詢之證述係案發後隨即製作之筆錄，
      較少權衡利害關係，所述應較接近真實，況被告丙○○自
      承遭員警銬手銬，已如前述，倘被告丙○○非主動與員警
      乙○○發生拉扯致乙○○受有上開傷害，員警豈有僅對被
      告丙○○施以銬手銬之強制手段，蓋被告丙○○如係僅與
      友人拉扯，員警應無必要對被告丙○○銬手銬，況當時在
      場之人並無提及被告丙○○拉扯之對象係其友人，足認被
      告丙○○此部分所辯，顯與常情有違，諉無足採。
（三）綜上所述，本件被告甲○○、丙○○2 人共同侮辱公務員
      、妨害公務員依法執行職務犯行，事證明確，應依法論科
      。
二、按刑法第135 條第1 項之罪，以對於公務員依法執行職務時
    施強暴脅迫為要件。此之所謂施強暴，不以對於公務員之身
    體直接實施暴力為限，凡以公務員為目標，而對物或對他人
    施暴力，其結果影響及於公務員之執行職務者，亦屬之；且
    所稱「強暴」，係指一切有形力即物理力之行使，不問其係
    對人或對物為之均包括在內（參最高法院84年度台非字第33
    3 號、82年度台上字第608 號判決要旨）。次按刑法第140
    條侮辱公務員罪，屬妨害國家公務之執行，為侵害國家法益
    ，並非侵害個人法益之犯罪，如對於公務員二人以上依法執
    行職務時，當場侮辱，仍屬單純一罪，並無刑法第55條想像
    競合犯之法例適用（參最高法院85年度台非字第23 8號判例
    意旨）。本件被告甲○○、丙○○同時辱罵依法執行酒測舉
    發職務之警員戊○○、乙○○，並對該2 警員拉扯施以強暴
    致員警戊○○、乙○○受傷，仍各論以一侮辱公務員罪、妨
    害公務員依法執行職務罪，而非數罪。
三、核被告甲○○、丙○○所為，均係犯刑法第135 條第1 項之
    妨害公務執行罪，及同法第140 條第1 項之侮辱公務員罪。
    被告2 人對上開犯行，均具犯意聯絡、行為分擔，為共同正
    犯，起訴意旨漏論此部分，應予補充。被告2 人所犯上開數
    罪，犯意各別，行為互異，均應分論併罰，公訴意旨認屬想
    像競合犯，容有誤會，附此敘明。爰審酌被告2 人僅因友人
    酒後駕車經警舉發，即出言公然侮辱依法執行職務之員警戊○○、乙○○，並共同對員警戊○○、乙○○施以暴力攻擊
    手段，致員警戊○○、乙○○分別受有上開傷害，犯後一再
    否認犯行，矯飾卸詞，且均未與受傷之員警道歉，未見悔意
    ，惡性甚重等一切情狀，分別量處如主文所示之刑，以資懲
    儆。又被告2 人上開犯行均在96年4 月24日之前，符合減刑
    之要件，爰依中華民國九十六年罪犯減刑條例第2 條第1 項
    第3 款之規定，均各減其宣告刑2 分之1 ，並依法各定其應
    執行刑。
據上論斷，應依刑事訴訟法第284 條之1 、第299 條第1 項前段
，刑法第28條、第135 條第1 項、第140 條第1 項、第51條第5
款，中華民國九十六年罪犯減刑條例第2 條第1 項第3 款、第7
條、第10條第1項，刑法施行法第1 條之1 ，判決如主文。
本案經檢察官丁○○到庭執行職務。
中    華    民    國    97    年    10    月    13    日
                    刑事第三庭  法  官  何佩陵
以上正本證明與原本無異。
如不服本判決應於收受本判決後10日內向本院提出上訴書狀，並
應敘述具體理由，如未敘述上訴理由者，應於上訴期間屆滿後20
日內補提理由書狀於本院（均須按他造當事人之人數附繕本）「
切勿逕送上級法院」。
中    華    民    國    97    年    10    月    13    日
                                書記官  鍾淑美
中華民國刑法第135條
對於公務員依法執行職務時，施強暴脅迫者，處3 年以下有期徒
刑、拘役或3 百元以下罰金。
意圖使公務員執行一定之職務或妨害其依法執行一定之職務或使
公務員辭職，而施強暴脅迫者，亦同。
犯前二項之罪，因而致公務員於死者，處無期徒刑或 7 年以上有
期徒刑；致重傷者，處 3 年以上、 10 年以下有期徒刑。
中華民國刑法第140條
於公務員依法執行職務時，當場侮辱，或對於其依法執行之職務
公然侮辱者，處6 月以下有期徒刑、拘役或1 百元以下罰金。
對於公署公然侮辱者亦同。


司法院資訊處製作；財團法人民間司法改革基金會備份。
